臺灣臺中地方法院刑事判決　　　　　　　96年度訴字第1243號
公　訴　人　臺灣臺中地方法院檢察署
被　　　告　乙○○
　　　　　　　　　　巷14弄1.
　　　　　　甲○○
共同指定辯護人　本院公設辯護人　丁○○
上列被告因搶奪案件，經檢察官提起公訴（96年度偵字第5480號
），本院判決如下：
    主    文
乙○○共同意圖為自己不法之所有，而搶奪他人之動產，累犯，
處有期徒刑壹年捌月。
甲○○共同意圖為自己不法之所有，而搶奪他人之動產，累犯，
處有期徒刑壹年捌月。
    犯罪事實
一、乙○○前於民國（下同）84年間因搶奪、盜匪等案件，經臺
    灣彰化地方法院判處有期徒刑8月、7年4月，應執行有期徒
    刑7 年10月確定，於92年5月4日假釋縮刑期滿執行完畢（本
    件已構成累犯）；甲○○前於93年間因搶奪、違反毒品危害
    防制條例案件，經臺灣彰化地方法院判處有期徒刑8月、7月
    確定，經接續執行，於95年6月20日假釋縮刑期滿執行完畢
    （本件已構成累犯）。詎乙○○、甲○○2人猶不知悔悟，
    因缺錢花用，遂決意行搶，並在臺中市區隨機尋找作案目標
    ，而共同基於意圖為自己不法所有之犯意聯絡，於95年8月7
    日凌晨4時40分許，乙○○駕駛車牌號碼A7-7778號自小客車
    ，甲○○坐於副駕駛座，行經臺中市○○街與進德路口時，
    見丙○○獨自1人騎乘機車行駛於前方右側，遂由乙○○負
    責將小客車駛近丙○○左側，俟丙○○發現，自行將機車減
    速後，由坐於副駕駛座之甲○○先由車窗用手將丙○○推倒
    ，再打開車門下車，趁丙○○倒地不備，強行取走丙○○皮
    包（內有新臺幣〔下同〕4300元、身分證1張、機車駕駛執
    照1張、行車執照1張、健保卡1張、三星手機及諾基亞手機
    〔門號：0000000000、0000000000號〕各1支），得手後即
    上車，由乙○○迅即駕車逃離現場。丙○○遭搶奪皮包後，
    於同日凌晨6時24分許旋向員警報案，經警依上述手機序號
    之通聯紀錄，於95年8月21日查得甲○○有以其門號使用上
    開手機，而查獲甲○○涉犯本件犯行，經甲○○到案，再供
    出係與乙○○共犯本件犯行，而為警查獲乙○○。
二、案經臺中市警察局第三分局報請臺灣臺中地方法院檢察署檢
    察官偵查起訴。
    理  由
一、本案證據能力之說明：
（一）證人即被害人丙○○之警詢所述對被告2人無證據能力
      按被告以外之人於審判外之言詞或書面陳述，除法律有規
      定者外，不得作為證據，刑事訴訟法第159條第1項定有明
      文。本件被告2人之指定辯護人即公設辯護人丁○○於本
      院表示：排除證人即被害人丙○○之警詢供述之證據能力
      等語（本院卷第25頁），查被害人丙○○之警詢陳述，係
      屬於審判外之言詞陳述，依前揭規定，不得作為證據；此
      外，復查無上揭被害人丙○○之警詢陳述有符合刑事訴訟
      法第159條之2、第159條之3之例外規定，本件並無被害人
      警詢陳述與審判中不符之情形，再被害人丙○○雖經本院
      合法傳喚未到庭，惟公訴人並未提出其於警詢所為陳述，
      具「經證明具有可信之特別情況，且為證明犯罪事實之存
      否所必要」之情況，是依刑事訴訟法第159條第1項之規定
      ，被害人丙○○之警詢陳述對被告2人均無證據能力。
（二）另按「被告以外之人於審判外之陳述，雖不符前4條（指
      刑事訴訟法第159條之1至第159條之4）之規定，而經當事
      人於審判程序同意作為證據，法院審酌該言詞陳述或書面
      陳述作成之情況，認為適當者，亦得為證據」，又「當事
      人、代理人或辯護人於法院調查證據時，知有第159條第1
      項不得為證據之情形，而未於言詞辯論終結前聲明異議，
      視為有前項之同意」，刑事訴訟法第159條之5第1項、第2
      項亦有明文。本件被告及共同指定辯護人即公設辯護人丁○○既就檢察官其餘提出之證人丙○○之偵訊陳述、被告
      2人之警偵訊陳述等證據之證據能力，均未於言詞辯論終
      結前聲明異議，自視為同意，併此敘明。
二、訊據被告乙○○、甲○○對上揭時地之搶奪被害人丙○○皮
    包之犯行固坦承不諱，惟均辯稱：沒有推被害人云云。惟查
    ，被告2人以上揭方法搶奪被害人丙○○之皮包之犯行，亦
    據被告2人對上揭時地有搶奪皮包之事於警詢、偵訊及本院
    坦承不諱，復據證人即被害人丙○○於偵訊證述遭搶奪皮包
    經過在卷，且有被害人丙○○之上開遭搶奪手機序號之通聯
    調閱查詢單可佐；被告2人雖均辯稱：沒有推被害人云云，
    惟查，證人丙○○與被告2人素不相識，其到庭陳述遭搶奪
    經過，既經具結願負偽證罪責，並無虛空捏造「副駕駛座之
    人從車窗用手將其推倒」等證詞之必要，再參以觀諸被告2
    人於96年8月7日凌晨2時25分許，在彰化另涉犯對被害人徐
    春蘭強取財物犯行，及於95年8月17日凌晨2時30分許，在彰
    化另涉犯對被害人陳慧玲強取財物犯行，有臺灣彰化地方法
    院檢察署95年度偵字第8506號、96年度偵字第536、829號起
    訴書在卷可佐，並據被告乙○○、甲○○於警詢亦承認在員
    林地區亦有犯案2件之事（警卷第7、4頁），則被告2人所涉
    犯搶奪次數既非僅1次，衡情被害人丙○○對遭搶奪情形，
    因係偶發事件，記憶自較為清晰明確，是被害人丙○○陳述
    自己親身經歷之遭搶奪經過陳述，應較被告2 人為可採，被
    告2人空口否認有以手推倒被害人丙○○，顯係臨訟卸責之
    詞，非可採信。本件事證明確，被告被告乙○○、甲○○上
    揭搶奪犯行堪予認定。
三、核被告被告乙○○、甲○○所為，均係犯刑法第325條第1項
    之搶奪罪。公訴人雖認被告2人係涉犯刑法第328條第1項強
    盜罪嫌云云，惟按搶奪罪以乘人不及抗拒，公然掠取其財物
    為成立要件，雖掠奪之際不免於暴行，然與強盜罪之暴行，
    必須至使不能抗拒之情形，迥然有別，最高法院32年上字第
    2181號判例可資參照；且按搶奪與強盜雖同具不法得財之意
    思，然搶奪係乘人不備，公然掠取他人之財物，如施用強暴
    脅迫，至使不能抗拒而取其財物或令其交付者，則強盜罪，
    最高法院64年臺上字第1165號判例可資參照。查本件被告2
    人奪取被害人丙○○皮包之經過，雖據證人即被害人丙○○
    於偵訊證稱：他們開車，開到我機車旁邊，坐在副駕駛座的
    男子就從車窗用手把我推倒，副駕駛的男子就下車搶走我的
    皮包，當時我跌倒在地上右腳流血，無法反抗，皮包就被搶
    走，車子是白色但那款我就忘記了，當時我呆掉了等語（偵
    卷第17頁），證人丙○○經本院合法傳喚，並未到庭，復未
    提出任何傷勢相片或診斷證明書以明其遭推倒及右腳流血傷
    勢之詳情，是僅依被害人丙○○上揭陳述，應認被害人丙○○遭奪取皮包之際，雖係坐於副駕駛座之人（即甲○○）先
    從車窗用手將其推倒，再下車趁被害人丙○○跌倒不及反應
    之際，將被害人丙○○之皮包予以取走；再參以被告甲○○
    於本院亦供稱：事情就是幾秒鐘的事情，我就是拿了就走了
    等語，及被告乙○○於本院亦供稱：事情是發生一下子而已
    ，被害人並不是不能抵抗，甲○○就是下車拿了就走了，只
    是幾秒鐘而已，應該是可以抵抗，只是來不及而已等語（本
    院卷第54頁），顯見本件被告2人搶取被害人丙○○皮包之
    時間甚短，被告2人之主觀犯意，亦係趁被害人不備而不及
    反抗之時，迅即搶奪即離去，是尚難僅依證人丙○○上揭偵
    訊寥寥數語之陳述，遽即認被告甲○○當時以手推倒丙○○
    之情形，已使丙○○達「至使不能抗拒」而非「不及抗拒」
    之情形，是本件應從有利被告2人之認定，應認本件犯行係
    成立搶奪罪，公訴人認係成立強盜罪嫌，所認顯係有誤，起
    訴法條應予變更。再被告2人就上開搶奪犯行，有犯意聯絡
    及行為分擔，均為共同正犯。再被告乙○○前於84年間因搶
    奪、盜匪等案件，經臺灣彰化地方法院判處有期徒刑8月、7
    年4月，應執行有期徒刑7年10月確定，於92年5月4日假釋縮
    刑期滿執行完畢，被告甲○○前於93年間因搶奪、違反毒品
    危害防制條例案件，經臺灣彰化地方法院判處有期徒刑8月
    、7月確定，經接續執行，於95年6月20日假釋縮刑期滿執行
    完畢，有臺灣臺中地方法院檢察署刑案資料查註紀錄表在卷
    可佐，被告2人均係於前開案件執行完畢後5年內故意再犯本
    件有期徒刑以上之罪，均為累犯，均應依刑法第47條第1項
    之規定加重其刑。爰審酌被告乙○○有搶奪、盜匪前科，被
    告甲○○有搶奪、違反毒品危害防制條例等前科，均素行不
    良，其二人均年輕力壯，竟未思以勞力獲取正當報酬，反深
    夜駕車行搶，對路上人車造成安全威脅及對社會治安之危害
    甚大，再考其2人行為之手段，本件先自車窗徒手推倒被害
    人，使被害人不備，再予行搶，其搶奪手段對被害人已有施
    加暴行，造成被害人丙○○倒於地面，稍有不慎，足使被害
    人因受推倒骨折或倒地撞到他物，受有更大傷勢之危險，再
    考其2人本件搶奪所取得之財物，及其2人之犯後態度等一切
    情狀，各量處如主文所示之刑。
據上論斷，應依刑事訴訟法第299條第1項前段、第300條，刑法
第28條、第325條第1項、第47條第1項，判決如主文。
中　　華　　民　　國　　96　　年　　6 　　月　　15　　日
                  刑事第十庭    審判長法  官  賴妙雲
                                      法  官  江奇峰
                                      法  官  黃家慧
上正本證明與原本無異。
如不服本判決，應於送達後十日內向本院提出上訴狀（須附繕
本），上訴於臺灣高等法院臺中分院。
                                      書記官  陳靖騰
中　　華　　民　　國　　96　　年　　6 　　月　　15　　日
附錄論罪科刑法條
刑法第325條第1項
（普通搶奪罪）
意圖為自己或第三人不法之所有，而搶奪他人之動產者，處6月
以上5年以下有期徒刑。
